臺灣板橋地方法院刑事判決　　　　　　96年度交簡上字第11號
上　訴　人
即　被　告　乙○○
上列被告因過失傷害案件，不服本院交通法庭中華民國95年12月
18日95年度交簡字第1493號第一審判決（聲請簡易判決處刑案號
：臺灣板橋地方法院檢察署95年度偵字第25580 號），提起上訴
，嗣因被告就被訴事實為有罪之陳述，本院管轄之第二審合議庭
改依簡式審判程序進行，判決如下：
    主  文
原判決撤銷。
乙○○從事業務之人，因業務上之過失傷害人，處有期徒刑月
，如易科罰金，以新台幣壹仟元折算壹日。緩刑貳年。
    事  實
一、乙○○考領有職業貨車之駕駛執照，平日以駕駛水泥攪拌車
    為業，為從事駕駛業務之人，其於民國95年8 月21日晚間某
    時，駕駛車牌號碼3E-0575 號（聲請書誤載為A8-8872 號）
    自小客車外出，隨後自三峽交流道上國道三號高速公路，並
    沿國道三號高速公路南下方向行駛。嗣於同日晚上10時5 分
    許，其駕車行經國道三號高速公路南下52.15 公里（聲請書
    誤載為南下52公里）處時，原應注意汽車行駛時，駕駛人應
    注意車前狀況，並隨時採取必要之安全措施，而當時天氣晴
    朗，雖屬夜間無照明，且道路刻有工事中，但道路並無任何
    缺陷，視距仍屬良好，並無不能注意之情事，詎乙○○竟疏
    於注意，貿然向右變換車道至外側車道時，其所駕自小客車
    遂擦撞前車車號0552 -HZ號自小客車左後車身，嗣再往前撞
    及由甲○○（聲請書誤載為劉家福）所駕駛而搭載其妻丙○○（聲請書誤載為蘇舒庭）及其子劉有榤（聲請書誤載為劉
    有傑）之車號A8-8872 號（聲請書誤載為3E-0575 號）自小
    客車後車尾，致丙○○受有顏面挫傷致鼻骨閉鎖性骨折、多
    處挫傷及上皮缺損等傷害，劉有榤則受有頭部外傷併顱骨骨
    折及顱內出血、右眼眶區瘀腫等傷害。乙○○於肇事後，停
    留在現場，迨警員到場處理時，對於未發覺之犯罪，主動向
    處理警員告知其係駕車肇事者，並接受本院裁判。
二、案經甲○○（聲請書誤為劉有榤）、丙○○訴由臺灣板橋地
    方法院檢察署檢察官偵查而聲請簡易判決處刑。
    理  由
壹、程序方面：
    按本件被告乙○○所犯係死刑、無期徒刑、最輕本刑為3 年
    以上有期徒刑以外之罪，其於準備程序就前揭被訴事實為有
    罪之陳述，經法官告知簡式審判程序之旨，並聽取其與公訴
    檢察官之意見後，本院認無不得或不宜改依簡式審判程序進
    行之處，爰依刑事訴訟法第273 條之1 第1 項，裁定本件進
    行簡式審判程序，合先敘明。
貳、實體方面：
  一、認定事實部分：
      訊據被告乙○○對於前揭犯罪事實均已坦承不諱，本院復
      審酌：
    (一)被告於上開時、地駕駛前揭自小客車，撞及告訴人甲○○
      所駕自小客車之事實，除據被告於警詢、偵查及本院審理
      中均坦承無訛外，並經告訴人甲○○、丙○○於警詢中各
      自指述綦詳，且經證人廖永隆於警詢中證述在卷，復有國
      道公路警察局道路交通事故現場圖、道路交通事故調查報
      告表(一)、(二)各1 份及肇事現場暨車損照片12幀在卷可稽；
      而告訴人丙○○、被害人劉有榤確係因上開車禍致分別受
      有前揭傷害等情，則有財團法人恩主公醫院於95年8 月23
      日、同年9 月28日出具之診斷證明書各1 紙附卷為憑，均
      堪認屬真實。
    (二)按「汽車行駛時，駕駛人應注意車前狀況及兩車併行之間
      隔，並隨時採取必要之安全措施」，道路交通安全規則第
      94條第3 項定有明文，被告既領有職業貨車之駕駛執照，
      對於上開道路交通安全規則之規定自無不知之理。經查，
      被告因貿然向右變換車道至外側車道，不慎擦撞前車後，
      再往前撞及告訴人甲○○所駕自小客車之事實，業如前述
      ，顯見被告於變換車道時，確實未盡注意車前狀況之義務
      ，始會發生不慎擦撞前車後再往前撞及告訴人甲○○所駕
      自小客車之情形。再依前揭道路交通事故調查報告(一)所載
      ，案發當時天氣晴朗，雖屬夜間無照明，且道路刻有工事
      中，但道路並無任何缺陷，視距仍屬良好，並無不能注意
      之情事，被告如能善盡注意車前狀況之義務，當可避免本
      件車禍之發生，其有過失行為當甚明顯。
    (三)綜上所述，被告就本件車禍之發生確有前述之過失行為，
      且其之過失行為確使告訴人丙○○及被害人劉有榤分別受
      有前揭傷害，是被告之過失行為與告訴人丙○○、被害人
      劉有榤之受傷結果間，應具有相當因果關係無疑。從而，
      被告所為之自白核與事實相符，其自白當可採信，是本件
      事證已臻明確，被告之犯行應堪認定。
  二、論罪部分：
      查被告以駕駛前揭水泥攪拌車為業，為從事駕駛業務之人
      ，竟疏於注意車前狀況，而駕車撞及告訴人甲○○所駕車
      輛，致告訴人丙○○、被害人劉有榤分別受有上開傷害，
      核被告所為，係犯刑法第284 條第2 項前段之業務過失傷
      害罪。聲請意旨認被告所為係犯刑法第284 條第1 項前段
      之過失傷害罪，容有未洽，惟聲請簡易判決處刑之社會基
      本事實既屬同一，爰依法變更其所引應適用之法條。被告
      以一過失行為，致生上開兩受傷結果，屬同種想像競合犯
      ，依刑法第55條規定，應從一重處斷。被告於案發後，留
      在現場等候警方前來處理，對於未發覺之犯罪，主動向前
      來處理之警員告知其係駕車肇事者，進而接受本院裁判，
      此經被告於警詢中供明在卷，並觀諸警方在案發現場對被
      告製作各項調查資料即明，是被告核已自首，依刑法第62
      條前段規定，減輕其刑。
  三、撤銷原審判決之理由：
      原審認本件被告所涉事證明確，予以論罪科刑，固非無見
      。惟被告所犯係刑法第284 條第2 項前段之業務過失傷害
      罪，並非同條第1 項前段之過失傷害罪，業如前述，原審
      判決認被告所犯係同條第1 項之過失傷害罪，自有未合；
      又被告於本件犯罪被發覺之前，留在案發現場，並向前來
      處理之警員告知其係駕車肇事者，並接受本院裁判，核其
      所為已屬自首，依法得減輕其刑，亦如前述，但原審判決
      漏未予認定被告是否成立自首而審酌是否減輕其刑，容有
      未洽。是以被告上訴指稱原審量刑過重，請求從輕量刑云
      云，本院經核均固認屬無據，但原審判決既有上開可議之
      處，仍應由本院予以撤銷改判。
  四、科刑部分：
      本院審酌被告未注意車前狀況，致告訴人丙○○、被害人
      劉有榤分別受有前揭傷害，被告違反注意義務之程度非輕
      ，且告訴人丙○○、被害人所受傷勢，依前揭診斷證明書
      所載，顯然不甚輕微，足見對其等身體及精神上所造成之
      痛苦，自係不言可喻，被告所為當應受有相當程度之刑事
      非難；惟另考量被告並無任何前科紀錄，此有臺灣高等法
      院被告前案紀錄表1 份在卷可按，素行應非不良，而其於
      犯後已能坦承犯行，且其於本院審理時業與告訴人甲○○
      、丙○○達成和解，告訴人二人並已表示撤回告訴，不再
      追究之意，此有和解書、刑事撤回告訴狀各1 份在卷可佐
      ，足見被告尚知盡力彌補其所造成之損害等一切情狀，酌
      情量處如主文所示之刑，並諭知易科罰金之折算標準，以
      資懲儆。
  五、緩刑部分：
      被告未曾因故意犯罪，受有期徒刑以上刑之宣告，業如前
      述，其因一時不慎致罹刑章，經此教訓後，當知所警惕，
      且於本院審理中業與告訴人二人達成和解，足見被告尚知
      盡力彌補其所造成之損害，是本院認尚無逕對被告施以短
      期自由刑之必要，自可先賦予被告適當之社會處遇，以期
      其能有效回歸社會，故上開對被告宣告之刑，以暫不執行
      為適當，爰依刑法第74條第1 項第1 款規定，諭知緩刑2
      年，以啟自新。
、至被告經本院合法傳喚，無正當理由不到庭，依刑事訴訟法
    第455 條之1 第3 項準用同法第371 條規定，自得不待其到
    庭陳述，逕行判決，附此敘明。
據上論斷，依刑事訴訟法455 條之1 第3 項、第369 條第1 項前
段、第371 條、第364 條、第299 條第1 項前段、第300 條、第
273 條之1 第1 項，刑法第284 條第2 項前段、第62條前段、第
41條第1 項前段、第74條第1 項第1 款，刑法施行法第1 條之1
第1 項、第2 項前段，判決如主文。
本案經檢察官楊展庚到庭執行職務。
中　　華　　民　　國　　96　　年　　5 　　月　　15　　日
                  交通法庭      審判長法官  戴嘉清
                                      法官  林晏鵬
                                      法官  陳信旗
本判決不得上訴。
以上為正本，係照原本作成證明與原本無異。
　　　　　　　　　　　　　　　　　　書記官　陳昭綾
中　　華　　民　　國　　96　　年　　5 　　月　　16　　日
附錄本判決論罪科刑之法條：
刑法第284 條
    因過失傷害人者，處6 月以下有期徒刑、拘役或5 百元以下
    罰金，致重傷者，處1 年以下有期徒刑、拘役或5 百元以下
    罰金。
    從事業務之人，因業務上之過失傷害人者，處1 年以下有期
    徒刑、拘役或1 千元以下罰金，致重傷者，處3 年以下有期
    徒刑、拘役或2 千元以下罰金。
